【裁判字號】    97,聲再,150
【裁判日期】    970530
【裁判案由】    偽造文書
【裁判全文】
臺灣高等法院刑事裁定                 97年度聲再字第150號
再審聲請人
即受判決人  甲○○原名許桂芳.
上列聲請人因偽造文書案件，對於本院94年度上訴字第1982號，
中華民國94年8月9日第二審確定判決（最高法院94年度台上第59
00號，臺灣臺北地方法院93年度訴字第1260號，起訴案號：臺灣
臺北地方法院檢察署93年度偵字第11728號），聲請再審，本院
裁定如下：
    主  文
再審之聲請駁回。
    理  由
一、聲請意旨略以：
  (一)刑事訴訟法第420條規定：有罪之判決確定後，因發現確實
    之新證據，足認受有罪判決之人應受無罪、免訴、免刑或輕
    於原判決所認罪名之判決者；為受判決人之利益，得聲請再
    審。刑事訴訟法第421條不得上訴於第三審法院之案件，除
    前條規定外，其經第二審確定之有罪判決，如就足生影響於
    判決之重要證據漏未審酌者，亦得為受判決人之利益，聲請
    再審。
  (二)本發現之新證據：1.有其他被害的公司和被害事證（證二之
    ）；2.聲請人已提出對嫌犯告發狀和刑事通知書（證二之
    至二之）。
  (三)聲請人只為了雞婆作證卻惹禍上身，事務官沒有查證真相就
    逕行起訴聲請人，起訴書中的一切犯行、證物罪證全是陳富
    興所為，證據明確，卻把被告張冠李戴掛在聲請人頭上，實
    在是天上掉下來的災難。聲請人一再上訴，再申辯沒有犯罪
    ，法院卻為了結案草草了事，讓陳富興犯罪集團一直逍遙法
    外，聲請人成了替死鬼，檢察官的疏失、地方法院未審核事
    證草菅人命。
  (四)本判決有事實上之錯誤云云。
二、惟查：
  (一)本院94年度上訴字第1982號偽造文書案件係得上訴第三審之
    案件，核與刑事訴訟法第421條所規定「不得上訴於第三審
    法院之案件」之規定不符，自無適用該條聲請再審之餘地，
    合先敘明。
  (二)刑事訴訟法（舊法）第413條第1項第6款所謂確實之新證據
    ，固非以絕對不須經過調查程式為條件，但必須可認為確實
    足以動搖原確定判決而為受判決人有利之判決者為限（最高
    法院49年台抗字第72號、50年台抗字第104號判例意旨參照
    ）。次查：
    1.再審聲請人聲請再審所提證據二之「陳富興犯罪集團另
      一被害公司德男公司被盜開發票，被害人程得洲、陳志宏
      ，傳聲請人作證之票」部分：
      聲請再審意旨所謂之「陳富興犯罪集團」是否另外有盜開
      案外人德男公司之發票，核與本院94年度上訴字第1982號
      偽造文書案所認定受判決人甲○○（原名許桂芳）「基於
      行使偽造私文書之犯意，明知余銘忠並未任職於浩強公司
      ，亦未出資，復未經余銘忠之同意，仍於九十二年三月間
      指示不知情之陳富興代為將浩強公司之董事陶慶穗變更登
      記為余銘忠」之犯罪事實（見94年度上訴字第1982號判決
      第1頁），毫無任何之關聯，自不足以動搖原確定判決而
      為受判決人有利之判決。
    2.再審聲請人聲請再審所提證據二之至二之「告發陳富
      興犯罪之刑事通知、刑事告發狀」部分：
      依再審聲請人所提出刑事告發狀（96年度他字7424）之內
      容，就形式上觀察，核與本院94年度上訴字第1982號偽造
      文書案所認定受判決人甲○○之犯罪事實（見94年度上訴
      字第1982號判決第1頁），並無任何之關聯，亦不足以動
      搖原確定判決而為受判決人有利之判決。
    3.再審聲請人聲請再審所提證據二之「臺灣臺北地方法院
      檢察署檢察官96年度偵字第544號不起訴處分書」部分：
      查，上揭不起訴處分書內容為「一簽分意旨略以：被告甲
      ○○係德男企業有限公司（下簡稱德男公司，址設臺北市
      松山區○○○路7號4樓）之實際負責人，先於民國92 年3
      月17日，在該公司上址，未經陳志宏之同意或授權，擅自
      偽造陳志宏之署押於德男公司之股東同意書，復於同年月
      19日，在該公司上址，偽造陳志宏之印文於德男公司之變
      更登記申請書後，持向臺北市政府辦理變更陳志宏為德男
      公司負責人之登記，足生損害於臺北市政府對公司管理之
      正確性及陳志宏，並藉以逃漏稅捐，嗣經陳志宏收受稅捐
      處所之繳款通知及法務部行政執行署臺北行政執行處之處
      分書後，始得知上情。因認被告涉有刑法第216、210及21
      4條之行使偽造私文書及使公務員登載不實文書罪嫌及違
      反稅捐稽徵法第41條之罪嫌。按案件曾經判決確定者，應
      為不起訴之處分，刑事訴訟法第252條第1款定有明文。經
      查：被告前因偽造文書案件，經臺灣臺北地方法院於94年
      5月26日，以93年度訴字第1260號判決有期徒刑4月，並於
      94年10月20日確定在案，有起訴書、判決書及刑案資料查
      註紀錄表在卷足憑。本件被告所為偽造文書犯行之犯罪時
      間，係在92年3月17日及19日，期間在上開判決確定前並
      在該判決認定之犯罪時間內，依95年7月1日修正公布施行
      前刑法第56條連續犯之規定，本件與該案之犯罪時間相同
      ，所犯係犯罪構成要件相同之罪，有連續犯關係，屬於裁
      判上一罪，依首揭說明，應為前案確定判決效力之所及，
      不得再行追訴。三依刑事訴訟法第252條第1款為不起訴之
      處分。」，有該96年度偵字第544號不起訴處分書在卷可
      稽。就形式上觀察，亦核與本院94年度上訴字第1982號偽
      造文書案所認定受判決人甲○○之犯罪事實，並無任何關
      聯，自不足以動搖原確定判決而為受判決人有利之判決。
    4.另按證據之證明力由法院自由判斷之，為刑事訴訟法第二
      百六十九條所明定，此項自由判斷職權之行使，苟係基於
      普通日常生活之經驗，而非違背客觀上應認為確實之定則
      者，即屬合於經驗法則，不容當事人任意指摘，最高法院
      30年上字第597號著有判例。況「判決有事實上之錯誤」
      ，亦不合於刑事訴訟法第420條第1項所定得聲請再審情形
      之一。本件再審聲請人以「本判決有事實上之錯誤」為由
      聲請再審，同屬不應准許。
  (三)再審聲請人即受判決人甲○○聲請再審所提證據，核與原確
    定判決認定之犯罪事實，均未見有任何關聯，顯然不足以使
    原確定判決發生動搖，即難據以開始再審。本件再審聲請人
    聲請再審，不應准許。
三、據上論斷，應依刑事訴訟法第434條第1項，裁定如主文。
中    華    民    國    97    年    5     月    30    日
                  刑事第十庭    審判長法  官 楊炳禎
                                      法  官 朱光仁
                                      法  官 陳博志
以上正本證明與原本無異。
如不服本裁定，應於收受送達後五日內向本院提出抗告狀。
                                      書記官 陳嘉文
中    華    民    國    97    年    6     月    2     日


司法院資訊處製作；財團法人民間司法改革基金會備份。
